【裁判字號】    92,訴,337
【裁判日期】    920829
【裁判案由】    準強盜
【裁判全文】
臺灣士林地方法院刑事判決                          九十二年度訴字第三三七號
    公  訴  人  臺灣士林地方法院檢察署檢察官
    被      告  乙○○
    指定辯護人  本院公設辯護人姜惠如
右列被告因準強盜案件，經檢察官提起公訴（九十二年度偵字第二八七六號），本院
判決如左：
    主  文
乙○○攜帶兇器，毀壞安全設備，於夜間侵入住宅竊盜未遂，累犯，處有期徒刑壹年
陸月。
    事  實
一、乙○○前因竊盜案件，於民國九十年十二月七日經臺灣臺北地方法院以九十年易
    字第一九二九號判處有期徒刑四月確定，甫於九十一年十二月五日易科罰金執行
    完畢。詎仍不知悔改，竟意圖為自己不法之所有，於九十二年三月七日晚上九時
    二十分許，無故侵入台北市○○○路○段一一三巷四十八號五樓之四丙○○住宅
    位於五樓頂增建之房內行竊（五樓與五樓頂增建物內部有樓梯相連），因搜尋
    不到值錢財物，即持兇器廚房內之菜刀乙把，用來破壞廚房通往餐廳之門鎖，欲
    打開房門進入餐廳行竊，然因發生聲響，為丙○○發覺後從餐廳一側打開房門，
    拿木棍打落乙○○手持之菜刀，乙○○因而行竊未遂，嗣乙○○仍躲到樓頂水塔
    上，經報警逮獲。
二、案經丙○○訴由台北市政府警察局大同分局報請臺灣士林地方法院檢察署檢察官
    偵查起訴。
    理  由
一、訊據被告乙○○對於右揭時、地夜間無故侵入住宅、持菜刀破壞房門加重竊盜未
    遂等事實坦承不諱，核與證人丙○○、甲○○於審理中所證情節大致相符，復有
    犯罪所用之菜刀乙把扣案可佐，又被告破壞之房門係位於五樓頂加蓋建物之內部
    ，屬安全設備之一種，有檢察官履勘筆錄乙紙在卷可稽，足徵被告自白內容與事
    實相符，事證已臻明確，犯行洵堪認定，應依法論科。至於公訴意旨雖認被告在
    行竊時為丙○○發覺，為脫免逮捕，竟當場施強暴手段以腳踢丙○○腹部一下，
    因認被告進一步構成刑法第三百三十條第二項、第一項、第三百二十九條之加重
    準強盜未遂罪嫌。惟訊據被告堅決否認涉有準強盜犯行，辯稱：伊為丙○○發現
    竊行後，曾向丙○○下跪，並將菜刀交予丙○○之夫甲○○，甲○○亦同意讓伊
    離開，惟丙○○仍拿木棍打伊，伊並未施強暴用腳踢她等語。按竊盜因脫免逮捕
    而當場施以強暴罪，必以被害人對於竊盜之既遂或未遂犯，有加以逮捕之意思與
    行為，竊盜犯為脫免逮捕而當場對被害人施以強暴為成立要件。復按刑法第三百
    二十九條所定之竊盜以強盜論者，係指竊盜因防護贓物，脫免逮捕、湮滅罪證而
    當場施以強暴脅迫者而言，若於行竊時經事主發覺持械追捕，被事主追上用棍毆
    打始予還擊致成互毆，縱擊傷事主可另成其他罪名，究不生以強盜論之問題。此
    有最高法院七十三年度台上字第三四六七號、四十五年度台上字第一五一七號判
    決意旨可參。經查證人丙○○固證稱：伊發現被告竊行後，即持木棍將被告所持
    之菜刀打落，伊先生（指甲○○）對被告說年輕人不要這樣，嗣被告想跑時，伊
    過去追，被告當時還要打伊，伊便拿木棍打被告，被告就用腳踢伊肚子等語，惟
    據證人甲○○於到庭時證稱「：：被告那時候在與我太太鬧，我叫被告沒事趕快
    走：：」、「（問：你叫被告走的時候，你太太有何表示？）沒有，我太太看被
    告是否已經有下樓梯」、「（問：被告後來要走的時候，你太太有沒有去追被告
    ？）我太太可能怕被告有其他的搞鬼，好像我太太有跟在被告的後面走：：」等
    語在卷（見本院九十二年八月二十日審判筆錄），此與被告所稱甲○○曾同意讓
    伊離開等情相符，應認屋主當時已無逮捕被告之意思，揆諸前開最高法院七十三
    年度台上字第三四六七號判決之意旨，被告之行為即難謂與「脫免逮捕」之構成
    要件相符。再者，縱使被告嗣後確有與丙○○發生衝突，惟依證人丙○○所證，
    當時是丙○○認為被告要打伊，所以就用木棍打被告，被告才去踢丙○○，可見
    被告是被打才還擊，尚非因脫免逮捕而主動施以強暴手段，參見上開最高法院四
    十五年度台上字第一五一七號判決意旨，應認尚不符合「因脫免逮捕而施以強暴
    」之要件，附此敘明。
二、被告於夜間侵入住宅行竊，持用被害人屋內客觀上之兇器菜刀，正撬壞房門之際
    ，為被害人發覺而未遂，核其所為，係犯刑法第三百二十一條第二項、第一項第
    一款、第二款、第三款之加重竊盜未遂罪。原起訴書犯罪事實欄已記載被告侵入
    住宅持菜刀欲打開房門等情，雖起訴法條漏未記載刑法第三百二十一條第一項第
    二款，然該部分既經記載於起訴事實中，應認亦屬起訴範圍之一部份，本院自應
    併予審究，附此敘明。又被告於實施犯罪行為後，尚未得手即為人發覺，為未遂
    犯，爰依刑法第二十六條前段之規定，減輕其刑。而被告前因竊盜案件，經臺灣
    臺北地方法院於九十年十二月七日以九十年易字第一九二九號判處有期徒刑四月
    ，於九十一年十二月五日執行完畢，此有臺灣高等法院被告全國前案紀錄表一份
    可佐，其於前案有期徒刑執行完畢後五年內再犯本件之罪，應依累犯之規定加重
    其刑，並依法先加後減。又被告當天雖有飲酒，但在被捕後晚上九時五十四分經
    警酒測，其呼氣酒精濃度為０‧九MG/L，並非甚高，有呼氣酒精測試報表乙紙在
    卷可稽，參酌被告對於案發過程仍能講述十分清楚，應認尚未達到精神耗弱或心
    神喪失之程度。爰審酌被告品行不佳、犯罪動機、目的、手段、對住宅安全之危
    害程度、未竊得財物及其犯罪後供承犯行等一切情狀，量處如主文所示之刑。
三、至於扣案之菜刀一把，雖係被告犯罪所有之物，惟查該菜刀係被害人丙○○所有
    ，非屬被告所有之物，自不得併予宣告沒收，附此敘明。
據上論斷，應依刑事訴訟法第二百九十九條第一項前段、刑法第三百二十一條第一項
第一款、第二款、第三款、第二項、第二十六條前段、第四十七條，判決如主文。
本案經檢察官陳家美到庭執行職務。
中      華      民      國    九十二    年      八      月    二十九    日
                                    臺灣士林地方法院刑事第一庭
                                        法  官  高  愈  杰
右正本證明與原本無異。
如不服本判決，應於判決送達後十日內，向本院提出上訴狀。
                                        書記官  蘇  彥  宇
中      華      民      國    九十二    年      九      月      三      日
附錄本案論罪科刑法條全文
刑法第三百二十一條第一項第一款、第二款、第三款
犯竊盜罪而有左列情形之一者，處六月以上、五年以下有期徒刑：
一、於夜間侵入住宅或有人居住之建築物、船艦或隱匿其內而犯之者。
二、毀越門扇、牆垣或其他安全設備而犯之者。
三、攜帶兇器而犯之者。
前項之未遂犯罰之。


司法院資訊處製作；財團法人民間司法改革基金會備份。
